【裁判字號】    92,訴,187
【裁判日期】    921209
【裁判案由】    違反著作權法
【裁判全文】
臺灣士林地方法院刑事判決                          九十二年度訴字第一八七號
    公  訴  人  臺灣士林地法院檢察署檢察官
    被      告  甲○○
右列被告因違反著作權法案件，經檢察官提起公訴（九十一年度偵字第八０七０號）
，本院判決如左：
    主  文
甲○○意圖營利而以出租之方法侵害他人著作財產權，處有期徒刑參月，如易科罰金
，以參佰元折算壹日。
    事  實
一、甲○○係臺北縣汐止市○○路○段二二０號一樓「嘉禾影視連鎖汐止汐萬店」即
    「允中影音光碟」店之負責人，於民國九十一年五月間某日，明知「法網伊人」
    ＶＣＤ光碟係弘音多媒體科技股份有限公司（下稱弘音公司）所享有著作財產權
    之視聽著作物，未經弘音公司之授權許可不得擅自出租予他人觀賞，甲○○竟意
    圖營利，利用有權重製之懶得租錄影視社負責人賴怡亮，委託其代為重製上開Ｖ
    ＣＤ之際，違反與賴怡亮之約定，未經弘音公司之同意或授權，即將賴怡亮委託
    其重製之上開ＶＣＤ光碟片母帶十片，放置於店內之櫃檯內，以一定之價格出租
    予不特定顧客牟利，以此方法侵害弘音公司之著作財產權。嗣於同年六月五日下
    午三時三十五分許，經員警持本院所核發之搜索票搜索上址而當場查獲，並扣得
    上開ＶＣＤ光碟片十片。
二、案經弘音公司訴由臺北市政府警察局中正第二分局報請臺灣士林地方法院檢察署
    檢察官偵查起訴。
    理      由
一、訊據被告甲○○矢口否認有何前揭違反著作權法之犯行，辯稱：伊係受賴怡亮委
    託幫忙重製「法網伊人」ＶＣＤ，重製之ＶＣＤ光碟片均已交還賴怡亮，至於被
    查扣的ＶＣＤ光碟片係賴怡亮委託其重製之母帶，伊僅放在櫃檯，準備還人家，
    並未為任何出租行為云云。然查：
（一）「法網伊人」ＶＣＤ影片係香港電視廣播有限公司之視聽著作，且已由取得專
      屬授權之弘音公司享有在臺灣地區專有重製及發行出租授權一節，有授權證明
      書、行政院新聞局錄影節目審查合格證明書及「法網伊人」ＶＣＤ之封套等影
      本附卷可佐。足見告訴人對「法網伊人」ＶＣＤ之視聽著作享有著作財產權乙
      節，至為明灼。
（二）又被告未經著作財產權人即告訴人之同意或授權，即將賴怡亮委託被告重製之
      「法網伊人」ＶＣＤ之母帶，在尚未歸還之前，擅自出租予他人等情，業據證
      人即弘音公司市場調查員王鵬翔於偵查中結證稱：伊曾去被告店裡租過「法網
      伊人」一次等語屬實，並有向被告租得之「法網伊人」光碟影本附卷為憑，且
      被告就該影片光碟係未經告訴人授權一事，除被告自承在卷外，亦經告訴代理
      人王承龍、李家驊指訴甚詳。雖被告否認證人王鵬翔租得之ＶＣＤ光碟片係出
      自被告店裡，惟證人王鵬翔於被告店裡租得光碟片後，曾將租得之ＶＣＤ光碟
      片及ＶＣＤ盒加以影印，並於告訴代理人向臺北市政府警察局中正第二分局提
      出告訴時一併檢附，有該光碟及盒子之影本附卷為憑（見九十一年度警聲搜字
      第四一一號卷第二十六至二十八頁），且本院當庭勘驗扣案之ＶＣＤ盒包裝紙
      與搜索前告訴人檢附之之包裝紙影本係屬相同，而扣案ＶＣＤ盒內有條碼「９
      ０１８０２」亦與搜索前告訴人所檢附ＶＣＤ光碟片上影印之條碼相符，有扣
      案之光碟片十片及上開影印紙二份在卷足證，亦與檢察官履勘之結果相符，有
      履勘筆錄一紙附卷可稽，顯見被告店內確有出租「法網伊人」ＶＣＤ甚明，是
      被告上開所辯，顯係卸責之詞，自難採信。被告未經授權，意圖營利而以出租
      之方法侵害他人著作財產權之犯行，堪以認定，本件事證明確，應依法論科。
二、被告甲○○行為後，著作權法已於九十二年七月九日修正公布，同月十一日生效
    。關於擅自以出租方法侵害他人之著作財產權之行為，修正後著作權法區分為意
    圖營利及非意圖營利，其中第九十二條第一項就意圖營利而以出租之方法侵害他
    人之著作財產權，處三年以下有期徒刑、拘役或併科新臺幣七十五萬元以下罰金
    ，修正前著作權法第九十二條第一項則處三年以下有期徒刑，得併科新臺幣十五
    萬元以下罰金；修正後之新法顯較修正前著作權法九十二條第一項之法定刑為輕
    ，比較新舊法結果，適用有利於被告之裁判時新法。查被告甲○○未經授權擅自
    出租「法網伊人」ＶＣＤ予不特定之人，核其所為，係犯修正後著作權法第九十
    二條第一項之意圖營利而以出租之方法侵害他人之著作財產權罪。檢察官雖認被
    告所犯係修正前著作權法第九十二條第二項之意圖出租而擅自以重製之方法侵害
    他人之著作財產權罪。惟查，證人賴怡亮確有委託被告重製「法網伊人」ＶＣＤ
    ，被告並已將重製之ＶＣＤ光碟片交還賴怡亮等情，業據證人賴怡亮於偵查中結
    證屬實，且告訴代理人李家驊於偵查時陳稱：我們公司有授權賴怡亮所經營之懶
    得租錄影視社出租「法網伊人」ＶＣＤ，如果片子不夠出租的話，他們可以自行
    燒錄等語，亦有弘音公司與賴怡亮代表懶得租錄影視社簽立之電視連續劇節目發
    行合約書影本一份在卷可稽，足見賴怡亮業經告訴人授權重製該光碟，自當有權
    委託他人燒錄，是賴怡亮委託被告重製「法網伊人」ＶＣＤ，被告亦已將重製之
    ＶＣＤ歸還受授權人賴怡亮，被告亦未將該重製之光碟予以出租，是其重製ＶＣ
    Ｄ之行為，自與意圖出租而擅自以重製之方法侵害他人之著作財產權之構成要件
    有間，此部分尚無違反著作權法之犯行，公訴意旨，尚有未洽，惟起訴之社會基
    本事實相同，具有同一性，應變更起訴法條，併此敘明。爰審酌被告素行、犯罪
    之動機、目的、手段、犯罪所生危害尚非重大，事後未能與告訴人和解之犯後態
    度等一切情狀，量處如主文所示之刑，並諭知易科罰金之折算標準。扣案之ＶＣ
    Ｄ光碟片十片，雖為被告供犯本案之罪所用之物，然係賴怡亮所有，非被告所有
    ，業據被告供明在卷，尚不予宣告沒收。
據上論斷，應依刑事訴訟法第二百九十九條第一項前段、第三百條，修正後著作權法
第九十二條第一項，刑法第十一條前段、第二條第一項前段、第四十一條第一項，罰
金罰鍰提高標準條例第二條，判決如主文。
本案經檢察官鄭世揚到庭執行職務。
中      華      民      國      九十二      年     十二     月    九    日
                                        臺灣士林地方法院刑事第三庭
                                            審判長法  官  雷  雯  華
                                                  法  官  吳  祚  丞
                                                  法  官  王  俊  雄
右正本證明與原本無異。
如不服本判決應於送達後十日內向本院提出上訴狀。
                                                  書記官  許  秋  莉
中      華      民      國      九十二      年     十二     月    十    日
附錄本判決論罪科刑依據之法條：
著作權法第九十二條第一項：
  意圖營利而以公開口述、公開播送、公開上映、公開演出、公開傳輸、公開展示、
  改作、編輯或出租之方法侵害他人著作財產權者，處三年以下有期徒刑、拘役，或
  併科新臺幣七十五萬元以下罰金。


司法院資訊處製作；財團法人民間司法改革基金會備份。
